臺灣高等法院刑事判決　　　　　　　　100年度上易字第110號
上　訴　人
即　被　告　張永彰
上列上訴人因妨害自由案件，不服臺灣臺北地方法院99年度易字
第1592號，中華民國99年12月3 日第一審判決（起訴案號：臺灣
臺北地方法院檢察署99年度偵字第9674號），提起上訴，本院判
決如下：
    主  文
上訴駁回。
    理  由
一、按依刑事訴訟法第350條、第361條、第362條、第367條規定
    ，不服地方法院之第一審判決而上訴者，須提出上訴書狀，
    並應敘述具體理由，為上訴必備之程式；其所提出之書狀未
    敘述上訴理由，或僅曾以言詞陳述上訴理由者，均應於上訴
    期間屆滿後20日內補提理由書於第一審法院。第一審法院經
    形式審查，認逾期未補提上訴理由者，應定期間先命補正；
    逾期未補正者，為上訴不合法律上之程式，應以裁定駁回。
    倘已提出上訴理由，但所提非屬具體理由者，則由第二審法
    院以上訴不合法律上之程式，判決駁回。而所謂具體理由，
    必係依據卷內既有訴訟資料或提出新事證，指摘或表明第一
    審判決有何採證認事、用法或量刑等足以影響判決本旨之不
    當或違法，而構成應予撤銷之具體事由，始克當之（例如：
    依憑證據法則具體指出所採證據何以不具證據能力，或依憑
    卷證資料，明確指出所為證據證明力之判斷如何違背經驗、
    論理法則）；倘僅泛言原判決認定事實錯誤、違背法令、量
    刑失之過重或輕縱，而未依上揭意旨指出具體事由，或形式
    上雖已指出具體事由，然該事由縱使屬實，亦不足以認為原
    判決有何不當或違法者（例如：對不具有調查必要性之證據
    ，法院未依聲請調查亦未說明理由，或援用證據不當，但除
    去該證據仍應為同一事實之認定），皆難謂係具體理由，俾
    與第二審上訴制度旨在請求第二審法院撤銷、變更第一審不
    當或違法之判決，以實現個案救濟之立法目的相契合，並節
    制濫行上訴（最高法院97年度台上字第892 號、97年度台上
    字第1402號、98年度台上字第2133號、98年度台上字第2158
    號、98年度台上字第2189號、98年度台上字第2204號、98年
    度台上字第4122號、98年度台上字第4196號、98年度台上字
    第4215號、98年度台上字第4225號、98年度台上字第4238號
    、98年度台上字第4304號、98年度台上字第4468號、98年度
    台上字第4476號、99年度台上字第482 號、99年度台上字第
    870 號、99年度台上字第884號、99年度台上字第987號、99
    年度台上字第1209號、99年度台上字第1220號、99年度台上
    字第1318號等判決意旨參照）。又原審法院對上訴書狀有無
    記載理由，為形式上之審查，認有欠缺，且未據上訴人自行
    補正者，固應定期間先命補正。然上訴理由是否具體，依96
    年7月4日刑事訴訟法第361 條修正理由三之說明，屬第二審
    法院審查範圍，不在命補正之列。
二、本件原審依憑上訴人即被告張永彰之供述、證人鄭仲勝、劉
    秋霞及劉勝杰等於原審之結證、現場照片18張等，認定張永
    彰與鄭仲勝、劉秋霞係臺北市大安區○○○路○ 段96巷17弄
    19號2 、3 樓之鄰居。因該屋係屬公寓式老舊建築物，不免
    因走路、家俱移動或使用電器等產生聲響。張永彰因不滿居
    住於樓上之鄭仲勝、劉秋霞生活中所造成聲響，竟自民國98
    年12月間起至99年1 月21日止，基於恐嚇之單一犯意，接續
    在前開2 、3 樓之樓梯間摔碎玻璃瓶，並在牆面以紅筆書寫
    「這樣對你們有何好處？我不想因你而犯罪」、「有些巧合
    不是偶然的，是故意的」、「活不下去了，恭喜你們」、「
    窮到連蒐證設備都沒有？Q:紅外線熱像儀一台要多少錢呢？
    可以隔牆嗎？有效距離呢？」等語，致鄭仲勝及其妻劉秋霞
    心生畏懼，乃於99年1 月21日報警處理，警方據報於當日22
    時40分許到場，詎張永彰竟復承前開犯意，於警員前往敲門
    了解時，在其住處以高聲大喊之方式，向鄭仲勝及其妻劉秋
    霞勸恫稱: 「你們阻止我丟玻璃瓶，又與我發生爭執，就是
    逼我殺人」等語，致鄭仲勝及其妻劉秋霞心生畏懼，致生危
    害於安全。適用刑法第305 條、第55條、第41條第1 項前段
    ，刑法施行法第1 條之1 ，論處張永彰以加害生命、身體之
    事，恐嚇他人致生危害於安全，處有期徒刑4 月，如易科罰
    金，以新臺幣壹1,000 元折算1 日。從形式上觀察，並無違
    誤或不當。
三、被告上訴意旨略以：原審未審酌上訴人所造成之危害並不大
    ，且上訴人已深感悔悟，坦承起訴書所指犯行，犯後態度良
    好，應科以最低刑度，原審量刑顯已過重，有違經驗法則及
    比例原則；又上訴人家境貧苦，知識水準低落，並無一技之
    長，且患有精神分裂症，亦有可憫恕之情狀，似應再依刑法
    第59條酌減其刑至二分之一，並請求委託臺北市立聯合醫院
    松德院區為上訴人實施精神鑑定，以調查上訴人是否有精神
    障礙或其他心智缺陷，致不能辨識其行為違法云云。第查：
    量刑屬法院自由斟酌決定之職權，若無逾越法定刑度或顯
    然濫用權限之情形，即不得任憑己意指摘其不當或違法。原
    審就其刑之裁量，已審酌上訴人僅因不滿告訴人偶因走動等
    產生的聲響，竟以丟擲酒瓶，以紅筆書寫上開內容之恐嚇文
    字，及以言詞恐嚇告訴人，且被告為上開行為後，並未深自
    檢討改善所為，反而於99年10月23日持物毆擊被害人劉秋霞
    ，造成劉秋霞流血受傷，業據證人劉秋霞結證在案，並有受
    傷照片在卷可參，顯見其犯後至今仍無任何悔意等一切情狀
    ，業以行為人之行為罪責為基礎，並斟酌刑法第57條各款所
    列情狀，在法定刑度內，酌量科刑，無何偏執一端，致明顯
    失出失入情形。刑法第59條之酌量減輕其刑，必須犯罪另
    有特殊之原因與環境等等，在客觀上足以引起一般同情，認
    為即予宣告法定低度刑期尤嫌過重者，始有其適用，至於被
    告無前科，素行端正等情狀，僅可為法定刑內從輕科刑之標
    準，不得據為酌量減輕之理由，此有最高法院45年台上字第
    1165號、51年台上字第899 號判例可資援用依循。又適用刑
    法第59條酌量減輕其刑時，雖不排除第57條所列舉10款事由
    之審酌，惟其程度應達於確可憫恕，始可予以酌減。併有最
    高法院70年度第6 次刑事庭會議決議可供參考。本件上訴人
    高職畢業（見偵查卷第12頁所附戶籍查詢資料），實受有相
    當之教育，其因細故，即恣意接續恐嚇告訴人多次，事後又
    逞兇毆傷告訴人劉秋霞，未見有何不得已之原因而無奈犯案
    ，亦無客觀上足以引起一般同情之特殊環境或緣由，衡情殊
    難認其有何確可憫恕之處，則其家境如何，僅可為法定刑內
    從輕科刑之標準，尚不得執為酌量減輕之理由，要無適用刑
    法第59條規定酌予減刑之餘地。原審未適用刑法第59條規定
    酌減其刑，並無不合。刑法第19條規定之刑事責任能力，
    係指行為人犯罪當時，理解法律規範，辨識行為違法之意識
    能力，與依其辨識而為行為之控制能力。行為人是否有足以
    影響意識能力與控制能力之精神障礙或其他心理缺陷等生理
    原因，因事涉醫療專業，固應委諸於醫學專家之鑑定，然該
    等生理原因之存在，是否致使行為人意識能力與控制能力欠
    缺或顯著減低之心理結果，係依犯罪行為時狀態定之，故應
    由法院依調查證據之結果，加以判斷（最高法院96年台上字
    第6368號判決意旨參照）。本件上訴人於原審無一語主張或
    敘及其有何精神疾病，遍閱全案卷證，但見上訴人陳述無礙
    ，且知曉與家人商議是否聘請辯護人為其詰問證人（見原審
    卷第59頁背面），對事發經過記憶明晰，且能適時為利己之
    辯解，並陳明於另案羈押僅服用感冒藥（見原審卷第82頁背
    面至第83頁），足徵上訴人於行為時辨識其行為違法之能力
    並未喪失或減損，無送請精神鑑定之必要。原審未為此鑑定
    ，亦無不當。縱覈被告上訴理由，無非其個人主觀上對法院
    量刑之期盼，並未依據卷內既有訴訟資料或提出新事實、新
    證據，指摘或表明原審判決有何採證認事、用法或量刑等足
    以影響判決本旨之不當或違法，而構成應予撤銷之具體事由
    。衡以首開規定及說明，被告不服原判決，並未提出合於刑
    事訴訟法第361 條第2 項規定之具體理由，與未提出具體理
    由無異，其上訴不合法律上之程式，爰不經言詞辯論，予以
    駁回。
據上論結，應依刑事訴訟法第367條前段、第372條，判決如主文
。
中    華    民    國   100    年     1    月    20    日
                    刑事第十二庭審判長法  官  蔡永昌
                                      法  官  王美玲
                                      法  官  蔡新毅
以上正本證明與原本無異。
不得上訴。
                                      書記官  賴立旻
中    華    民    國   100    年    1     月    21    日